【裁判字號】    95,交聲,240
【裁判日期】    951128
【裁判案由】    聲明異議
【裁判全文】
臺灣嘉義地方法院交通事件裁定         95年度交聲字第240號
原處分機關  交通部公路總局嘉義區監理所嘉義市監理站
異  議  人
即受處分人  甲○○
上列受處分人因違反道路交通管理處罰條例案件，對於交通部公
路總局嘉義區監理所嘉義市監理站民國九十五年九月四日所為之
裁決處分（案號：嘉監義裁字第裁７６－ＬＡＡ００９１８３號
），聲明異議，本院裁定如下：
    主    文
異議駁回。
    理    由
一、原處分機關略以：本件異議人即受處分人（下稱受處分人）
    甲○○於民國九十五年六月七日因肇事逃逸，經裁決罰鍰新
    臺幣（下同）八千元，該裁決書送達日期即其簽收日期係於
    九十五年九月四日，而按「受處分人，不服第八條主管機關
    所為之處罰，得於接到裁決書之翌日起二十日內，向管轄地
    方法院聲明異議。」，道路交通管理處罰條例第八十七條第
    一項定有明文，嗣受處分人於九十五年十月二日繳納上開罰
    鍰，然遲至九十五年十一月二日始提出聲明異議，顯已逾法
    定期限，茲檢附異議狀正本、裁決書、送達證書、違規通知
    單及收據等件，移請卓裁等語。
二、受處分人聲明異議則以：因小孩重感冒，又正值中秋假期，
    且誤以為刑事案件審理之法庭即係交通法庭，致遲誤異議期
    間。再者，警察所舉發違規事由，顯係誤會，發生事故後並
    未逃逸，況已與對方和解，刑事案件部分已提起上訴，交通
    裁罰顯已違反一事不二罰，依法聲明異議等語。
三、按汽車駕駛人駕駛汽車肇事致人受傷或死亡者，應即採取救
    護措施及依規定處置，並通知警察機關處理，不得任意移動
    肇事汽車及現場痕跡證據，違反者處新臺幣三千元以上九千
    元以下罰鍰。前項駕駛人肇事致人受傷而逃逸者，吊銷其駕
    駛執照；致人重傷或死亡而逃逸者，吊銷其駕駛執照，並不
    得再考領；又受處分人，不服第八條主管機關所為之處罰，
    得於接到裁決書之翌日起二十日內，向管轄地方法院聲明異
    議，道路交通管理處罰條例第六十二條第三項前段、第四項
    、第八十七條第一項分別定有明文。
四、經查：本件受處分人於九十五年六月七日十四時二十分許，
    駕駛車牌號碼９０９６－ＬＵ號自用小客車，行經嘉義市○
    ○路○段四０八巷口處之無號誌交岔路口時，因轉彎車不讓
    直行車先行，肇事致何賜輝受傷而逃逸。經嘉義市警察局交
    通警察隊於九十五年六月二十八日依法舉發，掣開嘉市警交
    字第ＬＡＡ００９１８３號違規通知單，受處分人未依道路
    交通管理處罰條例第九條規定，於十五日內向處分機關陳述
    意見，遲至九十五年七月二十八日始到案，處分機關遂依行
    政罰法第五條，而依道路交通管理處罰條例第九條第一項、
    第六十二條第四項前段、第六十七條第三項及違反道路交通
    管理事件統一裁罰基準及處理細則第四十一條第四項規定，
    按違反道路交通管理事件統一裁罰基準表掣開裁決書，當場
    由受處分人簽收，裁處罰鍰八千元並吊銷駕駛執照一年內不
    得考領駕駛執照，此有上開通知單、裁決書、送達證書等件
    附卷為憑，且受處分人業於九十五年十月二日繳納罰鍰八千
    元在案，亦有收據一張存卷足佐，於法皆無不合。本案裁決
    書送達日期為九十五年九月四日，觀之前揭送達證書甚明，
    揆諸上述道路交通管理處罰條例第八十七條第一項規定，受
    處分人不服主管機關所為之處罰，於接到裁決書之翌日起二
    十日內，得向管轄地方法院聲明異議，即有二十日之期間限
    制，又聲明異議之期間，自裁決書送達之翌日起算，並得依
    法扣除在途期間及聲請回復原狀，道路交通案件處理辦法第
    十二條亦有明定，是本案應自裁決書送達之九十五年九月四
    日翌日起算二十日（因受處分人戶籍地亦在嘉義市，無須扣
    除在途期間），即同年月二十四日止，為聲明異議之法定期
    間。然本案受處分人遲至九十五年十一月二日始向原處分機
    關提出陳情書，原處分機關收受後，視為聲明異議狀而移送
    本院，顯已逾法定期限。至於受處分人所稱小孩發燒或不知
    交通法庭係不同於刑事法庭云云。惟受處分人所收受之裁決
    書下方，明確記載「受處分人不服處罰者，得於接到裁決書
    之翌日起二十日內，以司法狀紙提出聲明異議，載明裁決日
    期、字號及理由，交由嘉義市監理站轉送管轄地方法院」之
    救濟教示，異議人實無從諉以不知，況亦載明係由監理站轉
    交，並非必向交通法庭提出，即無誤認不同法庭組織而有誤
    提出之不利益可言。復再衡以遲誤法定期間，雖有回復原狀
    之救濟規定，惟基於法律安定性及權利保障之維護，其事由
    必限於不可抗力或不可歸責於遲誤人，即非因過失而遲誤之
    事由，始可例外容許於期間經過後，尚得主張權利，此無論
    依道路交通管理處罰條例第八十九條準用刑事訴訟法第七十
    六條或依行政程序法第五十條規定以觀，皆為相同規範意旨
    。本案受處分人所述上情，本院雖憫其處境，然衡之常理，
    尚可委託他人處理或書寫理由郵寄原處分機關即可，況其係
    親自到監理站接受裁決，於當日現場亦可提出異議，卻皆未
    為之，遲誤聲明異議期間已一個月有餘，難認有何非因過失
    而遲誤之情。綜上，本件異議人提出異議期間已逾法定之二
    十日期間，應予駁回。至於上開肇事逃逸刑事案件部分，由
    臺灣嘉義地方法院檢察署檢察官聲請簡易判決處刑後，經本
    院以九十五年度嘉交簡字第四五五號判決判處有期徒刑六月
    ，緩刑二年，亦有判決書影本附卷可稽，業經受處分人提起
    上訴，此部分係行政裁罰實體事由之有無，本案已因逾二十
    日聲明異議期間，以程序要件欠缺駁回，即無從審酌受處分
    人所執其餘裁罰實體事項有違之理由，併予敘明。
五、據上論斷，應依道路交通管理處罰條例第八十七條第二項、
    道路交通案件處理辦法第十九條，裁定如主文。
中    華    民    國    95    年    11    月    28    日
                    交通法庭    法  官  林青怡
上列正本證明與原本無異。
如不服本裁定，應於裁定送達後5日內向本院提出抗告狀（應附
繕本）。
中    華    民    國    95    年    11    月    29    日
                                書記官  李佳惠


司法院資訊處製作；財團法人民間司法改革基金會備份。
